臺灣臺北地方法院民事判決
110年度訴字第4347號
原      告    台新國際商業銀行股份有限公司

法定代理人    尚瑞強  
訴訟代理人    戴士強  
被      告    金優利旅行社有限公司

兼法定代理人  羅至方  


上列當事人間請求返還代墊款事件，經台灣台中地方法院以110
年度訴字第485號民事裁定移轉管轄而來，本院於民國111年1月2
0日言詞辯論終結，判決如下：
    主  文
被告應連帶給付原告新台幣壹佰壹拾貳萬參仟壹佰元，及自民國
一百一十年八月十四日起至清償日止，按週年利率百分之五計算
之利息。
訴訟費用由被告連帶負擔。
    事實及理由
一、原告經合法通知，未於最後言詞辯論期日到場，核無民事訴
    訟法第386條所列各款情形，爰依被告之聲請，由其一造辯
    論而為判決。
二、原告主張：
　㈠被告羅至方為被告金優利旅行社有限公司（下稱金優利公司
    ）之負責人，金優利公司為甲種旅行社業者，經營接受委託
    代售或代旅客購買國內客票或自行組團安排旅客出國觀光旅
    遊、食宿、交通及提供有關服務等事項。金優利公司邀同羅
    至方為連帶保證人，於民國103年12月1日與原告簽訂信用卡
    收單作業合約書（下稱系爭契約），約定信用卡持卡人得以
    簽帳方式支付向金優利公司購物或享受服務等交易款項，並
    委由原告代理收付因此所衍生款之作業相關事宜。
　㈡金優利公司自108年8月起，陸續接受多名持卡人向其訂購機
    票或旅遊行程等消費，總計刷卡消費金額為新台幣（下同）
    1,146,100元，詎自109年9月起有如附表所示之持卡消費者
    ，透過其所持信用卡發卡機構，向原告表示金優利公司未提
    供相對應商品、服務，或未交付已承諾退還之款項，故就上
    述交易提出爭議，使原告因先墊付予金優利公司而受有共計
    1,123,100元之損失。依系爭契約第10條約定：「…乙方（即
    金優利公司）同意於下列情況退還甲方（即原告）已付款項
    ，免於甲方損失…㈠雖簽單已交付甲方，但持卡人未取得貨品
    或應得服務或對該貨品及服務有爭議、拒付、索賠之情事發
    生者。」金優利公司應就其販售商品或勞務服務履行完整給
    付義務，否則應負持卡消費者爭議款之清償責任，返還上開
    代墊款項予原告。
　㈢系爭爭議交易皆係透過原告提供予金優利公司之刷卡設備完
    成，原告已依金優利公司請求，撥付交易刷卡款項，金優利
    公司未曾向原告反應撥付款項有異，嗣消費者所持退款單據
    亦為原告提供予金優利公司之退貨憑證，是被告不可能就上
    開交易毫不知悉。又靠行之人從事旅行招攬業務時，需以被
    靠行公司名義為之，足見金優利公司接受訴外人廖妍蓁靠行
    時，即概括授權廖妍蓁以其名義從事旅行業活動，是廖妍蓁
    與持卡消費者間之交易，應由金優利公司享受及負擔。縱認
    被告確不知情，然依系爭契約第18條約定：「㈤乙方不得將
    甲方提供之刷卡設備（包括但不限於簽帳端末機、簽單、印
    錄機、甲方賦予乙方之特約商店代號暨其代號章戳及退款單
    等使用於本合約收單範圍之設備）借讓予他人使用、或將該
    刷卡設備出租、出借或交付他人。刷卡設備之所有權屬於甲
    方，乙方僅有權依本合約規定使用刷卡設備，而不得對刷卡
    設備主張所有權或任何權益，乙方須維護甲方所有權及對抗
    所有第三人之主張及要求，並保障及賠償甲方任何因此所生
    之損失。」金優利公司應就透過原告提供予其之刷卡設備完
    成之系爭爭議交易，賠償原告因此所生之損失。又羅至方為
    系爭契約之連帶保證人，依民法第273條規定，應與金優利
    公司負連帶給付責任等語。
　㈣並聲明：被告應連帶給付原告1,123,100元，及自起訴狀繕本
    送達翌日起至清償日止，按週年利率5%計算之利息。
三、被告共同答辯略以：
　㈠本件刷卡爭議款項均係金優利公司之靠行（靠桌）人員廖妍
    蓁與第三人客戶涉嫌通謀之私下不法行為，與被告無涉，廖
    妍蓁作為金優利公司之靠行人員，每個月給付公司4,000元
    ，可以金優利公司名義跟客戶交易，廖妍蓁招攬生意賺的錢
    都歸自己，其要幫客戶刷卡要至公司刷卡，但廖妍蓁有的時
    候會說這個是給付或說這是訂金，金優利公司沒辦法確認實
    際上應該要刷多少錢，退刷部分都是廖妍蓁直接跟原告銀行
    聯絡，金優利公司就其行為之監督係在刷卡每一筆交易，有
    在旅遊服務合約上蓋章，惟本件爭議款項都是沒有旅遊服務
    合約，退刷單都是廖妍蓁偽造的。
　㈡羅至方並非系爭契約之連帶保證人，羅至方根本未在原告主
    張之103年12月1日簽約日在系爭契約之連帶保證人欄簽名蓋
    章，原告業務人員是經金優利公司會計取得公司之印鑑大小
    章，私自蓋用其中公司法定代理人印章於連帶保證人欄，又
    趁會計忙碌之際，將契約取走，羅至方在103年12月8日才從
    花蓮到台中，未曾接受原告親訪對保，嗣於本件爭議事件發
    生，始知上情，故羅至方應未擔當系爭契約保證責任等語。
    並聲明：原告之訴駁回。
四、兩造不爭執事項：
　㈠原告與金優利公司合作辦理信用卡收單業務，於103年12月1
    日簽署系爭契約。
  ㈡自108年8月起有如附表所示之人於金優利公司之刷卡機刷卡
    消費1,146,100元，有爭議金額為1,123,100元。
五、本件之爭點為：㈠原告依系爭契約約定，請求金優利公司返
    還1,123,100元，有無理由？㈡羅至方是否應負連帶保證責任
    ？茲論述如下：
　㈠查原告與金優利公司簽署系爭契約，為兩造所不爭，系爭契
    約第8條約定：「乙方（即金優利公司）義務：㈠甲方有權向
    乙方查詢交易之物品或提供之服務項目內容，乙方負有詳盡
    描述之義務並註明其他有關事項（如附加之費用等），並應
    確保請款資料之正確性，且乙方須配合甲方不定期進行查核
    作業（查核內容包括但不限於簽單、交易異常狀況或聯徵中
    心信用記錄等）並辦理相關事宜；乙方如未能遵行致甲方因
    此涉訟、遭持卡人主張權利或遭受主管機關之處罰而受有損
    害時，乙方應負完全之損害賠償責任…」等語，第10條約定
    ：「甲方接獲乙方結帳請款之請求，僅代表持卡人因與乙方
    進行商品交易或接受服務所須支付交易款項之義務，而甲方
    只是代表透過國內／國外清算機構向發卡機構持以向持卡人
    請求付款而已，乙方同意於下列情況退還甲方已付款項，免
    於甲方遭受損失，乙方並同意甲方得自甲方應給付予乙方之
    他次請款金額中逕行扣除，乙方絕無異議：㈠雖簽單已交付
    甲方，但持卡人未取得貨品或應得服務或對該貨品及服務有
    爭議、拒付、索賠之情事發生者。」等語（見台灣台中地方
    法院110年度訴字第485號卷〈下稱台中卷〉第23頁、第25頁）
    。被告金優利公司抗辯附表所示之交易均為廖妍蓁所為，與
    金優利公司無關，然金優利公司亦坦承該等交易均係由金優
    利公司之刷卡終端機所為交易（見本院110年12月16日言詞
    辯論筆錄，本院卷第76頁），則金優利公司就附表所示而由
    廖妍蓁所為之刷卡交易，仍應負系爭契約責任。被告金優利
    公司抗辯該等交易均與金優利公司無關，金優利公司毋庸負
    責云云，不足採信。
　㈡被告另抗辯系爭契約係由其公司人員自行蓋公司大小章，且
    公司法人印章不能代表羅至方個人私章，原告並未與被告羅
    至方親自對保，違反金融機構對保流程規定等語。經查，系
    爭契約乙方簽名欄蓋有金優利公司之公司大小章，因金優利
    公司之公司大章印文已占用連帶保證人簽章欄位，另有「羅
    至方」印文蓋於金優利公司大章左側，其下並記載連帶保證
    人之身分證號碼，有系爭契約在卷可查（見台中卷第31頁）
    ，堪認金優利公司及羅至方有簽署系爭契約之乙方及乙方連
    帶保證人欄位。被告羅至方抗辯該印文係遭他人盜蓋，按當
    事人主張有利於己之事實，就其事實有舉證之責任，民事訴
    訟法第277條前段定有明文。又事實有常態與變態之分，其
    主張常態事實者無庸負舉證責任，反之，主張變態事實者，
    則須就其所主張之事實負舉證責任。公司負責人保有公司大
    小章為常態事實，遭他人無權取用則為變態事實，被告抗辯
    前開變態之事實即應就上開事實為舉證。原告就其與金優利
    公司、羅至方簽署系爭契約，羅至方親自對保一節，已舉出
    特約商店親訪報告書1紙為證（見本院卷第103頁），被告羅
    至方則未為任何舉證，僅抗辯伊103年12月6日、7日在花蓮
    ，103年12月8日始自花蓮到台中，原告之特約商店親訪報告
    書所載時間伊不可能在場等語（見本院卷第107頁），觀諸
    該報告書填載親訪日期為103年12月8日15時至15時30分，特
    店商店受訪人員為「羅至方」，職銜為「負責人」，與被告
    羅至方抗辯其返回台中之時間並無衝突，況羅至方全未舉證
    ，其抗辯並無可採。
　㈢被告羅至方另抗辯依照金融機構對保流程，連帶保證人之印
    章不能與公司大小章之負責人小章相同，且連帶保證人應親
    自簽名云云，被告未為舉證，自不能認屬真實。綜上，已堪
    認被告羅至方於系爭契約上蓋章擔任連帶保證人，依系爭契
    約第22條約定：「乙方負責人同意擔任乙方履行本合約之連
    帶保證人，就本合約負連帶保證責任…」等語（見台中卷第2
    9頁），原告請求被告羅至方應負連帶保證責任，為有理由
    。
六、從而，原告依系爭契約第10條、第22條約定，請求被告連帶
    給付1,123,100元，及自起訴狀繕本送達被告翌日即110年8
    月14日起至清償日止，按週年利率5%計算之法定遲延利息，
    為有理由，應予准許。
七、本件事證已臻明確，兩造其餘主張陳述及所提之證據，經本
    院斟酌後，認與判決結果不生影響，均毋庸再予論述，附此
    敘明。
八、訴訟費用負擔之依據：民事訴訟法第78條、第85條第2項。
中　　華　　民　　國　　111 　年　　2 　　月　　25　　日
                  民事第七庭    法　官　林欣苑

以上正本係照原本作成。
如對本判決上訴，須於判決送達後20日內向本院提出上訴狀。如
委任律師提起上訴者，應一併繳納上訴審裁判費。
中　　華　　民　　國　　111 　年　　3 　　月　　1 　　日
                                書記官  范煥堂

附表（台中卷第37頁）